臺灣臺北地方法院交通事件裁定　　　　 96年度交聲字第667號
原處分機關　 臺北市交通事件裁決所
異　議　人　 寰強科技有限公司
即受處分人
代　表　人　 溫勁秋
上列異議人因違反道路交通管理處罰條例案件，對於台北市交通
事件裁決所於民國96年5月30日北市裁二字第裁22-Z00000000、
第裁22-Z00000000（原舉發通知單案號：內政部警政署國道公路
警察局公警局交字第Z00000000、Z00000000號）違反道路交通管
理事件裁決書所為之處分，聲明異議，本院裁定如下：
    主  文
異議駁回。
    理  由
一、原處分機關裁決意旨略以：異議人即受處分人寰強科技有限
    公司（下簡稱：寰強公司）名下所有之車牌號碼5990-ET號
    自用小客車，於民國96年3月13日12時40分許，行經國道1號
    高速公路北向27至30公里處，因「限速100公里，以時速137
    公里超速37公里行駛」之違規，經內政部警政署國道公路警
    察局第一警察隊值勤員警發現，駕駛人竟加速逃逸，在國道
    1號高速公路北向27公里至30公里間，蛇行、不斷任意變換
    車道高速行駛，直到下三重交流道右轉進入台北縣三重市區
    內猶加速往前直行，直至台北縣三重市○○路○段125巷口始
    為員警攔停，然駕駛人拒絕出示證件，員警遂依違反道路交
    通管理處罰條例第33條第1項第1款、第43條第1項第1款、第
    60條第2項第1款規定，以內政部警政署國道公路警察局公警
    局交字第Z00000000、Z00000000號舉發違反道路交通管理事
    件通知單逕行舉發，嗣經原處分機關於96年5月30日，就「
    汽車行駛高速公路速度超過規定最高速限（20公里以上未滿
    40公里）」、「駕駛人駕駛汽車在道路上蛇行（處車主）」
    違規事實部分，以北市裁二字第Z00000000號裁決書，分別
    裁處車主即異議人罰鍰新台幣（下同）3500元、18000元，
    又就「不服從交通勤務警察或依法令執行交通指揮稽查任務
    人員之稽查」違規事實部分，以北市裁二字第Z00000000號
    裁決書，裁處車主即異議人罰鍰900元等語。
二、異議人聲明異議意旨略以：異議人公司之駕駛員確有於96年
    3月13日12時40分許，駕駛該部車輛行經台北縣三重市○○
    路○段125巷口為國道公路警察局員警攔下，告知超速及危險
    駕駛後隨即要求其出示證件，駕駛員反應並未超速且攔停路
    段非國道，為免國道員警不實舉發，主動要求國道員警通知
    當地管區員警到場，但國道員警非但不予理會，更態度不佳
    ，其中一名員警回警車拿照相機向本公司車輛照相後，另一
    名員警隨口一句「你可以滾了」，異議人公司之駕駛員深感
    受到言語侮辱，而國道員警舉發之事項，可否舉證？否則該
    違規事實並不足以成立，請求撤銷原處分云云。
三、按汽車行駛高速公路應依速限標誌指示，又汽車行駛於高速
    公路或設站管制之道路，而不遵管制之規定者，處汽車駕駛
    人3000元以上6000元以下罰鍰，高速公路管制規則第5條第1
    項前段、道路交通管理處罰條例第33條第1項第1款分別定有
    明文。次按汽車駕駛人，駕駛汽車在道路上蛇行，或以其他
    危險方式駕車者，處6000元以上24000元以下罰鍰，並吊扣
    該車輛牌照3個月，道路交通管理處罰條例第43條第1項第1
    款、第4項前段、第5項前段亦分別定有明文。至於汽車駕駛
    人，駕駛汽車不服從交通勤務警察或依法令執行交通指揮、
    稽查任務人員之指揮或稽查，而本章各條無處罰之規定者，
    處900元以上1800元以下罰鍰；而對交通違規不服稽查取締
    之事實認定，亦經內政部警政署於77年7月13日以警署交字
    第19418號文規定如下：「須經攔停稽查而有下列情事之一
    者：一、拒絕查驗駕照、行照或其他足資稽查之文件者。
    二、拒絕停靠路邊接受稽查者。三、以消極行為不服從稽查
    者。四、經以警報器、喊話器呼叫靠邊停車而不靠邊停車接
    受稽查取締或逃逸者。」。次按道路交通管理處罰條例第85
    條規定：本條例之處罰，受舉發違反道路交通管理事件之受
    處罰人，認為受舉發之違規行為應歸責他人者，應於舉發違
    反道路交通管理事件通知單應到案日期前，檢附相關證據及
    應歸責人相關證明文件，向處罰機關告知應歸責人，處罰機
    關應即另行通知應歸責人到案依法處理。逾期未依規定辦理
    者，仍依本條例各該違反條款規定處罰。
四、經查：
    (一)本件異議人所有之車牌號碼5990-ET號自用小客車（下以
      「系爭車輛」代之），於96年3月13日12時40分許，由溫
      國強駕駛行經國道1號高速公路北上路段，經過三重交流
      道進入台北縣三重市區，後於該縣市○○路○段125巷前，
      經內政部警政署國道公路警察局第一警察隊執勤警員甲○
      ○攔停，惟因駕駛人不願出示駕駛執照、行車執照，員警
      遂逕行舉發（即內政部警政署國道公路警察局公警局交字
      第Z00000000、Z00000000號舉發違反道路交通管理事件通
      知單），嗣異議人於應到案日期前向原處分機關提出申訴
      ，經原舉發單位調查結果，仍認異議人有前揭違規行為，
      原處分機關乃於96年5月30日以北市裁二字第裁22-Z00000
      000號、第裁22-Z00000000號違反道路交通管理事件裁決
      書，依道路交通管理處罰條例第33條第1項第1款、第43條
      第1項第1款、第60條第2項第1款及違反道路交通管理事件
      統一裁罰基準表之規定，分別裁處異議人罰鍰3500元、
      18000元、900元，異議人於收受該裁決書後於期限內提起
      異議等事實，為異議人所不否認（見本院96年7 月16日訊
      問筆錄），並有上開舉發通知單、裁決書、申訴書、聲明
      異議狀、內政部警政署國道公路警察局第一警察隊96年5
      月8日公警一交字第0960171092號函等各1件附卷可稽。
    (二)有關系爭車輛於上開時地因違規超速，對於員警駕駛巡邏
      車示意停車受檢，不予理會反加速逃逸，並自國道1號高
      速公路北向27公里至30公里路段上，蛇行、不斷任意變換
      車道高速行駛一節，業經證人即當天執勤之內政部警政署
      國道公路警察局第一警察隊警員甲○○，於本院訊問時具
      結證稱：當天執行巡邏勤務時，發現系爭車輛行駛在內側
      車道（當地係四線道），其使用雷射測速槍發現系爭車輛
      超速（以紅外線定點，1次僅能測1部車之車速，舉發通知
      單上有附註測距），遂駕車往前欲攔停，但系爭車輛反加
      速、任意變換車道往前跑，之後跨越槽化線超越前方車輛
      下三重交流道，當系爭車輛在匝道時，其還從右側超車開
      啟警示燈並且廣播請系爭車輛靠路邊停車，然系爭車輛猶
      繼續往前開，並在下三重交流道後右轉三和路，直到前面
      路被車輛塞住，系爭車輛無法繼續前行時，其方將之攔到
      路邊，告知駕駛人超速、危險駕駛之違規事實，要求駕駛
      人出示證件，但駕駛員拒絕出示證件，並要求請轄區員警
      到場，後來告知將舉發超速、危險駕駛及不服稽查後，讓
      駕駛員離開，臨離去前，該駕駛員還對其嗆聲說「CC數不
      夠、馬力不夠，就不要出來玩車」等語甚詳（見本院96年
      7 月16日訊問筆錄），而異議人之代表人溫勁秋亦於本院
      訊問時自承：伊為當天之駕駛員，伊有看到員警出示之測
      速槍上顯示數據為137公里等語（見同上訊問筆錄），佐
      以內政部警政署國道公路警察局公警局交字第Z00000000
      號舉發違反道路交通管理事件通知單上確附記有「雷射槍
      測距153.8公尺」等字，核與證人甲○○證述相符。況且
      證人甲○○係交通執法人員，偶然因執行勤務而舉發本案
      ，與異議人或其代表人溫勁秋素不相識，並無仇怨，當無
      需取締未超速車輛徒增糾紛之必要，或是甘冒觸犯偽證罪
      責，蓄意構詞誣陷異議人之理，其於具結後所為之證述已
      足擔保其真實性及憑信性。而且，證人甲○○其本身即為
      國道高速公路警察局警員，執行高速公路交通違規稽查工
      作屬其重要職務之一，就儀器之操作實施必有相當的教育
      訓練，應可排除人為操作疏失之可能性；此外，本件舉發
      異議人違規行為時係中午12時40分許，光線良好，當無誤
      認違規超速、危險駕駛車輛之虞。可證異議人所有之系爭
      車輛確於96年3月13日12時40分，以時速137公里，行經國
      道1號北向27公里至30公里內側車道，經員警察覺後，不
      聽制止，反蛇行、任意變換車道高速前行逃逸等違規事實
      。故異議人當時超速、危險駕駛經員警察覺後，輔以科學
      儀器測得違規行為，並依法掣單舉發，於法自屬有據。
    (三)異議人雖辯稱其變換車道都有打方向燈，不是變換車道就
      是蛇行云云。然查，異議人之駕駛員（即溫勁秋）既已違
      規超速行駛（業如前述），經警示意停車受檢，本應服從
      員警指揮，卻為躲避稽查，於高速公路上高速行車，不斷
      變換車道，恣意穿梭於車陣之中，殊難想像其仍得保持行
      車安全距離及間隔，縱令異議人於變換車道時有打方向燈
      ，惟此駕駛方式顯已超出一般用路人對其行車動線之合理
      期待，因而足以影響或危及其他用路人之行車安全，置自
      己以及所有用路人（含其內乘客）之生命、身體安全於不
      顧，自屬在道路上蛇行之危險駕駛行為，殆無疑問。是異
      議人上揭所辯，仍無可取。異議人空言否認上開超速、任
      意變換車道之危險駕駛，顯係事後卸責之詞，殊不足採。
      另異議人辯稱在下交流道後伊開的比較慢，才發現後面是
      警車，當時雖有聽到廣播，但因車窗緊閉故不清楚在講什
      麼，以為警車是要執行什麼勤務，下交流道後就右轉三和
      路，有考慮要不要讓警車先過云云。然以異議人所稱於下
      交流道時即已發現警車尾隨其後，緊跟伊車下交流道、右
      轉台北縣三重市○○路直至該路段125巷巷口攔停為止，
      如此長距離遭警車攔截數公里之遠，佐以警方亦開啟警報
      器、警示燈、廣播示意停車受檢，異議人焉可能未發現執
      行交通勤務警察示意其停車攔檢之理，其辯稱當時未發現
      或看見警車攔檢云云，不足採信。
    (四)至於異議人質疑本件並無任何照片或其他物證足資證明云
      云。惟查，本件測速使用之雷射測距測速儀器雖未配有照
      相功能，然係國外高科技精密科學儀器，非經國外檢驗合
      格暨經過認證不得使用，其準確性毋庸置疑；雷射測距測
      速儀係以雷射光束（不見光）直接瞄準行進中之車輛，屬
      「單點單臺」之測速方式，車輛如有超出設定之速限即立
      刻鎖定，雷射是屬於直線不易擴散的光束，且光束狹窄，
      使得兩車被同時偵測到的機會等於零，此為本院辦理交通
      案件所知悉。從而，本件交通違規事件之舉發，雖未能據
      員警提出現場超速照片以為佐證，然違反道路交通管理處
      罰條例之案件，本即不以照片為唯一之證據方法，本件違
      規情形已經證人即舉發員警甲○○於本院調查時到庭具結
      以擔保其供述之真實性，又無證據證明其等虛捏事實故為
      偽證，自不能單以未拍照存證，即否定異議人有超速、蛇
      行、任意變換車道違規之事實。
    (五)綜上可知，異議人於本案舉發時地，有在高速公路超速、
      蛇行及任意變換車道之危險駕駛等違規行為，雖無現場照
      片可為佐證，然業經證人即舉發警員甲○○於本院訊問時
      到庭具結證述明確，異議人空言質疑舉發員警之專業性及
      使用雷射測速器之準確性，實難採信。
    (六)再者，本件異議人因在高速公路超速、蛇行及任意變換車
      道等違規行為，遭警在台北縣三重市○○路125巷口攔停
      ，但異議人之駕駛人並未出示或告知員警可資辨別駕駛員
      身分之相關證件或資料等情，業經舉發員警甲○○到庭證
      述明確（業如前述），復為異議人所自承，堪信為真實。
      而異議人之駕駛員雖經攔檢後停車，但既未配合出示證件
      ，或告知可辨別其身分之資料供警查證，警員事後方依車
      號逕行開單處罰車主，當屬消極不服稽查取締而逃逸之態
      樣，尚不能以事後依車號已查知異議人，而反認異議人當
      時並未不服稽查。是以異議人之駕駛員於上揭時、地因涉
      嫌違規超速、蛇行、任意變換車道而經警員攔停要求出示
      證件，卻加以拒絕等行為，自屬違反道路交通管理處罰條
      例第60條第2項第1款之行為。異議人雖辯稱係質疑其未違
      規、希望會同當地員警到場方願意出示證件，並未拒絕出
      示證件云云，然異議人如質疑取締行為或是有何正當理由
      ，自可向執勤員警陳述說明，如仍有不服，可依法定救濟
      程序申訴、聲明異議而獲平反，果非如此，任何人均可因
      不服取締而質疑違規行為是否該當，並進而拒絕接受查驗
      駕駛執照、行車執照，則交通勤務警察或依法令執行交通
      稽查任務人員之取締違規稽查行為將無法發揮，間接影響
      交通秩序之維護，而道路交通管理處罰條例第60條第2項
      第1款之立法目的亦將無法貫徹，是以異議人此部分辯解
      亦無足採。
五、綜此，異議人之駕駛員既有於上開時地，在高速公路上超速
    、蛇行及任意變換車道行駛，以及不服從交通勤務警察之稽
    查等情事，員警之舉發行為於法即屬有據，原處分機關經審
    酌異議人業於應到案日期前提出申訴，認定其確有在高速公
    路上高速、蛇行及任意變換車道行駛之違規行為，依道路交
    通管理處罰條例第33條第1項第1款、第43條第1項第1款、第
    4項、第60條第2項第1款及違反道路交通管理事件統一裁罰
    基準表之規定，分別裁處異議人罰鍰3500元、18000元、900
    元，並吊扣汽車牌照3個月，於法並無違誤或不當之處。本
    件異議為無理由，應予駁回。
六、末按道路交通管理處罰條例第60條第1項規定，駕駛汽車有
    違反本條例之行為，經交通勤務警察或依法令執行交通稽查
    任務人員制止時，不聽制止或拒絕停車接受稽查而逃逸者，
    除按各該條規定處罰外，處3,000元以上6,000元以下罰鍰。
    考其立法目的，係以交通違規涉及所有參與交通者之生命、
    身體及財產安全，員警因特定目的或依一般勤務分派，在各
    地點依法執行稽查取締，如不服稽查制止而持續違規，自難
    生阻絕危害發生之效，此時自可連續處罰；再者，「不服從
    交通勤務警察稽查」與「駕駛汽車有違反本條例之行為，經
    交通勤務警察制止時，不聽制止或拒絕停車接受稽查而逃逸
    」，亦屬不同之違規事項，此觀諸道路交通管理處罰條例第
    60條第1、2項將之分別規定自明。經查，本件異議人於上開
    時間，在國道1號高速公路北向27至30公里處，經員警測得
    違規超速駕駛汽車後，不理會執勤之公路警察以車追人、開
    啟警報器、警示燈、廣播等示意停車受檢之稽查取締，反而
    加速逃逸等事實，與其後為警攔停後拒絕出示證件，不服從
    交通勤務警察之稽查之行為，要屬二事，此「不服從公路警
    察之稽查取締而逃逸」行為，似另涉道路交通管理處罰條第
    33條第1項、第63條第1項第1款及高速公路交通管制規則第9
    條第1項第12款之規定，且異議人已於本院訊問時當庭供稱
    當日駕駛人為「溫勁秋」（見本院96年7月16日訊問筆錄）
    ，基於不告不理原則，非本件審理範圍所及，宜由原處分機
    關函請舉發單位查明後依法處理，附此敘明。
七、據上論斷，應依道路交通案件處理辦法第19條，裁定如主文
    。
中　　華　　民　　國　　96　　年　　7 　　月　　31　　日
                   台灣台北地方法院交通法庭
                           法　官　何俏美
上正本證明與原本無異。
如不服本裁定，應於裁定送達後5日內向本院提出抗告狀。
                           書記官  林曉郁
中　　華　　民　　國　　96　　年　　7 　　月　　31　　日
